臺灣屏東地方法院刑事判決　　　　　　　　　　　　　九十三年度易字第一七六號
　　公　訴　人　臺灣屏東地方法院檢察署檢察官
　　被　　　告　甲○○
右列被告因詐欺案件，經檢察官提起公訴（九十二年度偵字第五八七三號），本院判
決如左：
    主  文
甲○○無罪。
    理  由
一、公訴意旨略以：被告甲○○憑藉二十年買賣鴿子經驗，基於為第三人不法所有之
    意圖，於九十二年八月十五日十七時三十分許，在屏東縣萬丹鄉磚寮村磚仔寮四
    四之二十號旁空地，向告訴人乙○○佯稱其不知名成年男性友人在其屏東縣萬丹
    鄉社皮村社皮一○○之一五號家中等候欲購買三隻鴿子，經告訴人表明每支鴿子
    售價新台幣（下同）四千元，若有超額始歸被告所有，被告佯稱同意，並表示先
    抓三隻鴿子回去給該友人看是否合意，使告訴人陷於錯誤而同意被告於鴿籠中抓
    取三支鴿子，被告抓取三隻鴿子後，返回家中，告訴人跟隨在後，見被告將三隻
    鴿子交付其友人取走後，欲向被告索取一萬二千元售鴿款，被告始表示三隻鴿子
    先交該人帶回，看是否合意，若合意即交付一萬二千元價金，若不合意即交還三
    隻鴿子云云，詎被告事後不返還鴿子，亦拒絕給付價金，告訴人始知受騙，因認
    被告涉有刑法第三百三十九條第一項之詐欺取財罪嫌。
二、按犯罪事實應依證據認定，無證據不得認定其犯罪事實。又不能證明被告犯罪者
    ，應諭知無罪之判決，刑事訴訟法第一百五十四條第二項、第三百零一條第一項
    分別定有明文。再告訴人之告訴，係以使被告受刑事訴追為目的，是其陳述是否
    與事實相符，仍應調查其他證據以資審認。且認定不利於被告之事實，須依積極
    證據，苟積極證據不足為不利於被告事實之認定時，即應為有利於被告之認定，
    更不必有何有利之證據。另刑法第三百三十九條第一項詐欺罪之成立，須意圖為
    自己或第三人不法之所有，以詐術使人將本人或第三人之物交付為要件，所謂以
    詐術使人交付，必須被詐欺人因其詐術而陷於錯誤，若其所用方法，不能認為詐
    術，亦不致使人陷於錯誤，即不構成該罪，最高法院五十二年度台上字第一三○
    ○號、三十年上字第八一六號及四十六年台上字第二六○號判例可供參考。至於
    債務人於債之關係成立後，未依債之本旨履行民事債務之原因甚多，若無積極證
    據證明其在債之關係發生時，自始即具有不法所有之意圖，亦僅能令負民事債務
    不履行之責任，尚不得據此債信違反之客觀事態，推定債務人原有詐欺取財之犯
    意。
三、公訴意旨認被告涉有刑法第三百三十九條第一項之詐欺罪嫌，無非以１、案發當
    時確有買主經由被告欲向告訴人購買鴿子三隻，並由被告抓取鴿子之事實。２、
    被告住處與告訴人住處距離僅約一公里，如買主與告訴人熟識，逕可直接與鄰近
    之告訴人接洽，不需透過被告為之，而買主如與被告不熟識，又豈知直接至被告
    家中與被告接洽買賣鴿子，因此告訴人指訴被告與買主熟識，鴿子是於九十二年
    八月十五日由被告交付給買主應可相信。３、告訴人既同意被告抓取鴿子並跟隨
    被告前往被告家中，可見被告應已同意告訴人指定一隻鴿子需賣四千元之情，被
    告辯稱三隻鴿子售四千元云云，並不可信。且被告於事後爭執鴿子售價及告訴人
    應給付介紹費之多寡，益證被告抓取鴿子同時佯稱同意告訴人買賣條件，使告訴
    人陷於錯誤而同意被告抓取鴿子之事實等為論據。
四、被告堅決否認有何詐欺之犯行，辯稱：「我從事鴿子買賣交易已約二十年，客人
    來買鴿子，我不會一一問明住處。案發當時向我買鴿子的男子我並不認識，因我
    沒有鴿子可賣，才介紹該名男子向告訴人購買，當時該名男子要將鴿子帶回去才
    能決定是否購買，不久該名男子打電話給我說不想買了，但沒有將鴿子送回，告
    訴人要我還鴿子，我不知該名男子的住處，沒有辦法把鴿子還給告訴人，我沒有
    要騙告訴人的意思。」等語。經查：
（一）被告於九十二年八月十五日十七時三十分許，在其位於屏東縣萬丹鄉社皮村社
      皮一○○之一五號住處，介紹某姓名年籍不詳之男子向告訴人購買鴿子，經告
      訴人同意後，由被告抓取告訴人所有之鴿子三隻交予該名男子，該名男子拿到
      鴿子後，在告訴人見聞之情況下，表明要將鴿子拿回家才能決定購買與否，之
      後該名男子並未付錢，亦未返還鴿子等情，業經被告供述在卷，核與告訴人指
      訴案發之情節大致相符，堪認被告確實居間介紹告訴人與該名男子交易鴿子之
      事實。
（二）被告居間交易時，告訴人全程在場，亦不反對該名男子先將鴿子全數帶回，已
      如上述。而該名男子將鴿子帶回後，告訴人在被告家中等候約四十分鐘，該名
      男子才撥打被告家中電話，告知不欲購買鴿子等情，分別經被告及告訴人供明
      在卷。該名男子將鴿子帶回後，仍撥打電話告知其最後決定，應可推定該名男
      子初始確有想要買鴿子之意思，否則之後不需要撥打電話告知被告最後之決定
      ，本件公訴人僅起訴被告單獨觸犯詐欺罪嫌，應亦認為該名男子初始有意與告
      訴人交易，與被告無何犯意之聯絡及行為之分擔。因此被告介紹有購買鴿子意
      願之人與告訴人從事交易，被告豈會有詐欺告訴人之意思？而其居間介紹本件
      交易，不會使告訴人陷於錯誤，又有何對告訴人施用詐術之行為？
（三）被告自承從事鴿子買賣約二十年，應有一定之客源支持，其住處則為公開之交
      易場所，衡諸一般買賣不會僅與熟識之人交易之常情，被告應不會探求顧客之
      身份及住居處所，僅會重視客人需求及交易成功與否之問題，故被告供稱不認
      識該名男子，不知該人住處等語，並非無據。公訴人既認被告有從事鴿子買賣
      生意二十年之經驗，竟僅依據該名男子至被告家中接洽購買鴿子，未考量一般
      交易常情，認該名男子與被告熟識，尚嫌速斷。又被告與該名男子應不熟識，
      被告實無行騙告訴人之動機。再者，被告與告訴人認識，二人住處相距僅約一
      公里，本件交易如果成功，被告尚可期待領取佣金之利益，業經被告與告訴人
      供明在卷，依理被告應會儘力促成交易才對。反之，被告為某不認識之人行騙
      告訴人，由其日後獨自面對告訴人不時之追索，減損其從事鴿子交易之信譽，
      甚或身陷民、刑事之訟累，被告亦無如此作為之可能。
（四）告訴人於偵查中始終要求被告返還鴿子等語（見偵查卷第十六頁、第二十八頁
      ），是被告辯稱不認識該名男子，不知該人住處，所以無法將鴿子原物返還，
      即符事理。而本件鴿子是該名男子決定帶回，該名男子為何沒有還回鴿子的原
      因不一，被告與告訴人雖因此產生爭執，但其等爭執容為交易不成衍生之民事
      糾紛，斷無引為不利於被告之認定。至被告與告訴人對於鴿子出售價格及介紹
      費用之計算亦生爭執，此應併同歸類為民事糾紛，縱被告供述相關鴿子出售價
      格及介紹費用成數皆不可信，亦無足逕行推定其有詐騙告訴人之意思。
（五）綜上所述，被告應是單純居間介紹告訴人與有意購買鴿子之人交易，無何詐騙
      告訴人之意思，公訴人所提出之證據未達通常一般人不致有所懷疑，而得確信
      其為真實之程度，即無從為被告有罪之認定。此外，復查無其他積極證據足資
      證明被告確有公訴人所指詐欺之犯行，依上述說明，既無積極證據足認被告犯
      罪，即屬不能證明被告犯罪，依法應諭知無罪之判決。
據上論斷，應依刑事訴訟法第三百零一條第一項，判決如主文。
中      華      民      國      九十三      年    四    月    二十九    日
                                      臺灣屏東地方法院刑事第二庭
                                          審判長法  官黃國永
                                                法  官翁世容
                                                法  官林昌義
右正本證明與原本無異。
如不服本判決應於收受本判決送達後十日內向本院提出上訴書狀，其未敘述上訴理由
者，並得於提起上訴後十日內向本院補提理由書狀（均須按他造當事人之人數附繕本
 ）「切勿逕送上級法院」
                                                書記官潘美碧
中      華      民      國      九十三      年    四    月    二十九    日
